臺灣雲林地方法院交通事件裁定　　　　　　　　　　九十二年度交聲字第二號
　　移
　　異　議　人
　　即受處分人　甲○○○
右列異議人因違反道路交通管理處罰條例案件，對於交通部公路總局嘉義區監理所雲
林監理站民國九十二年十一月十三日所為之裁決處分（原處分案號：雲監裁字第裁七
二─ＫＡＣ一○四八○八號），聲明異議，本院裁定如左：
    主  文
異議駁回。
    理  由
一、原處分機關交通部公路總局嘉義區監理所雲林監理站以異議人甲○○○於民國九
    十二年十月八日十時五十二分，駕駛車號Ｓ五─八二二○號自用小客車由南向北
    行經最高速限為六十公里之雲林縣雲一四五公路北上指標三四公里路段時，為警
    以雷達測速器測得其以時速七十五公里之速度行駛，超速十五公里，雲林縣警察
    局虎尾分局客厝派出所員警乃以異議人有違反道路交通管理處罰條例第四十條第
    一項規定之行為，予以掣單舉發。嗣異議人於舉發通知單上所載之應到案日期前
    向原處分機關提出申訴，經原處分機關認異議人之申訴無理由，乃依道路交通管
    理處罰條例第四十條第一項、第六十三條第一項第一款及違反道路交通管理事件
    統一裁罰基準表規定，裁處新台幣（下同）一千七百元罰鍰，並記違規點數一點
    。
二、聲明異議意旨略以：本人當時車速僅為時速六十公里，並非七十五公里，當時車
    後有車輛從本人車輛右側快速飛馳超車，員警因反應不及，無法攔停該超速車，
    反而舉發本人未超速之車輛；且當時本人車上裝有雷達測速器，在經過舉發地點
    前一公里時，就有測到前方有雷達偵測，而發出嗶嗶的聲音，當時我測到雷達偵
    測後，仍然保持六十公里的時速前進，不料卻被員警攔停舉發超速違規，本人至
    感委屈，為此提出異議等語。
三、按行車速度，依標誌或標線之規定，無標誌或標線者，在市區道路，時速不得超
    過五○公里，在郊外道路時速不得超過六○公里。但在未劃設車道線或行車分向
    線之道路，市區時速不得超過三○公里，郊外時速不得超過四○公里，九十二年
    十月十五日修正前道路交通安全規則第九十三條第一項第一款定有明文。又汽車
    駕駛人，行車速度，超過規定之最高時速，處一千二百元以上二千四百元以下罰
    鍰，道路交通管理處罰條例第四十條第一項亦有明文。而汽車駕駛人有前開第四
    十條第一項之行為者，除依原條款處罰鍰外，並記違規點數一點，同條例第六十
    三條第一項第一款規定甚明。
四、經查，異議人於前開時、地，駕駛車號Ｓ五─八二二○號自用小客車由南向北行
    經最高速限為六十公里之雲林縣雲一四五公路北上指標三四公里路段時，以時速
    七十五公里之速度行駛，超速十五公里，乃為警當場攔停後掣單舉發。嗣異議人
    於舉發通知單上所載之應到案日期前向原處分機關提出申訴，經原處分機關認異
    議人之申訴無理由，乃依道路交通管理處罰條例第四十條第一項、第六十三條第
    一項第一款及違反道路交通管理事件統一裁罰基準表規定，裁處一千七百元罰鍰
    ，並記違規點數一點等情，有雲林縣警察局九十二年十月八日91雲警交字第ＫＡ
    Ｃ一○四八○八號舉發違反道路交通管理事件通知單影本（違規地點誤載為雲一
    四五公路南下三四公里處）、受理民眾交通違規申訴紀錄表影本、交通部公路總
    局嘉義區監理所雲林監理站九十二年十一月十三日雲監裁字第裁七二─ＫＡＣ一
    ○四八○八號違反道路交通管理事件裁決書影本（違規地點誤載為雲一四五公路
    南下三四公里處）各一份在卷足稽，異議人固以前開情詞為辯，然查：證人即事
    發當日攔停舉發異議人上開違規事實之警員林坤鵬於本院訊問時結證稱：（當天
    舉發情形？）當天是由本人帶同許哲錡警員執行交整勤務，我們在舉發地點是以
    雷達測速器來執行測速，在上午十點五十二分左右有測得異議人超速，並經雷達
    測速器鎖定，所以我們才將她攔檢；（雷達測速器在多遠前可以鎖定超速車輛？
    ）約在一公里到二公里處即可以鎖定；（雷達測速器鎖定超速車輛時，如何顯示
    ？）當天我們是以圓筒狀雷達測速器測速，當測速器鎖定超速車輛時，車內螢幕
    會顯示行車速度為多少公里，並會發出嗶嗶聲；（在雷達測速器鎖定超速車輛到
    你攔停異議人車輛這段期間，有無其他車輛經過？）有的；（雷達測速器鎖定之
    後，你們採取什麼動作？）當天雷達測速器鎖定之後，我是站在雷達測速器旁邊
    ，並沒有坐在車內，發出嗶嗶聲之後，我即拿出紅旗走出道路攔截違規車輛；（
    你要攔停時，前方有幾部車？）當時我走出去看時，異議人是第一部車；（異議
    人的車子被你攔停前，有無其他車輛超過？）外側車道有一部車輛超過異議人的
    車；（既然如此，如何確定係異議人的車輛超速？）平常依我們告發車輛超速違
    規時，若同時有二部車輛違規，而且併行，因為我們無法確定是哪部車輛違規，
    此時我們就不攔停亦不舉發，如果係僅有一部車輛在前面，若無違規，我們亦不
    攔停，若有測到違規，我們就會攔停；（你覺得是否有可能是該行駛於外側車道
    的車輛違規？）不可能。因為雷達測速器鎖定的超速車輛通常是第一部，不會再
    鎖定第二部，除非第二部的速度比第一部還快，螢幕上會顯示另一部的速度；（
    既然如此，你們如何確定螢幕上所顯示的速度是哪一部車輛？）我們會根據經驗
    去判斷，根據我的經驗判斷，異議人車輛確實有七十五公里的速度等語明確，證
    人既為依法執行職務之公務員，其公正執法應可期待，若非確有違規情事，證人
    實無設詞誣攀之理。至異議人固另於庭訊時辯稱：證人說我是第一部車輛，但當
    天確實有其他車輛超過我的車輛，如此我的車輛就不是第一部了，為何證人會說
    我是第一部車子等語，實則依現行警方所使用之雷達測速器，其速度螢幕分為經
    鎖定車輛之時速及行進中車輛之時速（但通常僅能顯示較接近巡邏車的車輛時速
    ，離巡邏車較遠之車輛，雖然仍在雷達測速器偵測之範圍內，但因受到接近巡邏
    車車輛阻隔雷達波的影響，雷達測速器有可能無法測得離巡邏車較遠之車輛的車
    速），一旦駛近巡邏車之車輛速度超過所設定舉發標準之時速（例如本件舉發路
    段最高速限雖為六十公里，但警方所設定之舉發速限則設定為時速七十五公里以
    上），則儀器即會發出警告聲響（嗶嗶聲），其中一個速度螢幕即會顯示該超速
    車輛之車速並呈現數字（車速）固定的狀態（亦即該車已經儀器鎖定），除非此
    時有另一部車速更快的車子駛近，否則該螢幕上的數字即呈靜止不動之狀態，而
    另一螢幕則繼續偵測接近巡邏車之行進中車輛的車速（包括該已被鎖定的車輛，
    此時因該車駕駛人可能發現前方有警方稽查違規而減速，雷達螢幕上除會顯示其
    原本已經違規之車速外，還會顯示該車減速後的速度變化），並隨著車輛時速的
    變化，呈現數字跳動的狀態。因此，當第一部車輛駛近巡邏車時，螢幕上會顯示
    該車目前的行進速度，若一開始警員目測到該第一部車輛時，該車時速一直保持
    在舉發速限範圍內並無突然加速之狀態，此時若螢幕顯示鎖定已達舉發標準之車
    輛速度，則代表在第一部車的後方有一部來車超速，在加上員警多年舉發經驗的
    判斷下，即可輕易找出違規超速的車輛；反之若第一部車一開始接近巡邏車時，
    即遭雷達鎖定，在員警經驗判斷下，若認為該車確實已達舉發標準之車速，則亦
    可正確地認定第一部車即為該超速之車輛。本件異議人之車輛原屬接近巡邏車之
    第一部車輛，當時車速因已達舉發標準而為雷達鎖定，此時經舉發員警即證人林
    坤鵬的經驗判斷下，認為異議人的車速確實已達七十五公里而予以攔車舉發，縱
    使後來有另一部車超過異議人的車輛，由於該車並未達舉發標準之速度（否則雷
    達就會鎖定該車速度，螢幕就會固定顯示另一速度，已詳如前述），故不能認為
    該超車之車輛為超速之車輛，是異議人前開所辯，顯無足採至明。
五、至異議人聲請本院訊問證人即舉發當時坐在異議人車上之友人李連財，惟證人李
    連財證稱：當天我拜託異議人載我去斗六，在行經攔停路段前，車上的測速器即
    發出嗶嗶聲音，當時我也有稍微看一下儀表板，我沒有仔細看當時車速幾公里，
    不過車速指針的方向大概是時鐘九點的地方，可能是六十幾公里，之後有一部車
    子經過我們的車，我還說〔這部車皮在癢了，等一下可能會被攔下來〕，當時距
    離攔停地點不到一公里，後來該部車子沒有被攔下來，反而是我們的車子被攔下
    來等語，惟異議人確有超速違規之行為，已詳如前述，且證人與異議人誼屬至交
    （兩人因跳舞認識），證人所證不無迴護之虞，更何況證人亦未仔細觀看儀表板
    上所顯示之實際車速，則其所稱時速可能是六十幾公里等語（六十幾公里之時速
    亦已超過當地路段之最高速限，仍屬超速違規），顯屬臆測之詞，不足採信。
六、綜上所述，異議人上開所辯，均無足採。從而，原處分機關依道路交通管理處罰
    條例第四十條第一項、第六十三條第一項第一款及違反道路交通管理事件統一裁
    罰基準表之規定，裁處一千七百元罰鍰，並記違規點數一點，於法並無不合，異
    議人之異議為無理由，應予駁回。
七、據上論斷，應依道路交通管理處罰條例第八十七條第二項，道路交通案件處理辦
    法第十九條，裁定如主文。
中     華     民      國     九十三     年      四      月      七      日
                                        臺灣雲林地方法院交通法庭
                                            法  官  李明益
右正本證明與原本無異。
如不服本裁定，應於裁定送達後五日內向本院提出抗告狀。
                                            書記官  許立昌
中     華     民      國     九十三     年      四      月      七      日
